臺灣板橋地方法院刑事判決　　　　　　　96年度訴字第3285號
公　訴　人　臺灣板橋地方法院檢察署檢察官
被　　　告　乙○
上列被告因偽造文書等案件，經檢察官提起公訴（96年度偵字第
1138號），本院依簡式審判程序，判決如下：
    主  文
乙○連續行使偽造私文書，足以生損害於他人，處有期徒刑壹年
，減為有期徒刑陸月，如易科罰金，以銀元佰元即新臺幣玖佰
元折算壹日。如附表所示偽造之「甲○○」印文共肆枚，偽造之
「丙○○」印文共肆枚，偽造之「己○○」印文共肆枚，偽造之
「戊○○」印文共肆枚，均沒收。
    事  實
一、乙○基於偽造文書之概括犯意，明知甲○○、己○○、戊○○、丙○○並未出資或承受他人所有之「云象商業設計印刷
    有限公司」（址設臺北市○○○路○段一百九十二之四號，
    下稱云象公司）出資，亦未同意擔任該公司之股東，竟於民
    國九十年間五月間某日，在不詳地點，取得甲○○、己○○
    、戊○○、丙○○之身分證影本後，諉稱業經甲○○、己○○、戊○○、丙○○等人之授權，交由不知情之公司登記代
    辦業者郭穎越全權辦理移轉云象公司股東及經營權事務，使
    郭穎越偽刻甲○○、丙○○、己○○、戊○○之印章後，先
    於九十年五月二十日某時，持上開偽刻之甲○○等人印章，
    接續在云象公司股東同意書、公司章程各一件上，盜蓋甲○○等人之印文各一枚，以此手法，冒用甲○○等人名義，接
    續偽造內容為甲○○、丙○○、己○○、戊○○願承受云象
    公司原股東陳芸芙、陳蓓芙、吳錫乾、李瑞生各新臺幣（下
    同）一百萬元之出資額而為該公司之股東，且同意推舉甲○○為該公司之董事、將該公司遷址至臺北市○○街○段一之
    二號七樓、修改公司章程等事宜之私文書；再於同年十月二
    十二日某時，以相同手法，使郭穎越接續在云象公司股東同
    意書、公司章程各一件上，盜蓋甲○○、丙○○、己○○、
    戊○○、王承祥之印文各一枚，藉此冒用甲○○等人之名義
    ，接續偽造內容為王承祥願承受云象公司原股東甲○○所有
    之一百萬元出資額，並同意改推由王承祥為董事、並將該公
    司遷址至臺北市○○○路○段一百九十二之四號及修改公司
    章程等事宜之私文書。又乙○分別於同年六月一日某時及同
    年十月某日時，委由郭越穎持上開甲○○、丙○○、己○○
    、戊○○之身分證影本及所偽刻之印章，向不知情之臺北市
    商業管理處人員申請辦理公司變更登記而行使之，足生損害
    於甲○○、丙○○、己○○、戊○○及公司登記主管機關對
    於公司管理之正確性。嗣經己○○接獲云象公司欠稅函文，
    察覺有異而知悉上情。
二、案經己○○訴由臺灣板橋地方法院檢察署檢察官偵查起訴。
    本院於準備程序進行中，乙○就被訴事實為有罪之陳述，經
    告知簡式審判程序之旨，並聽取各當事人之意見後，本院合
    議庭裁定由受命法官獨任進行簡式審判程序。
    理  由
一、訊據被告乙○就上揭犯罪事實於本院審理時坦承不諱，核與
    證人即告訴人己○○、證人即被害人甲○○、丙○○、證人
    陳芸芙、丁○○、郭穎越、莊龍於偵查中之證述大致相符，
    並有告訴人己○○、被害人戊○○欠稅之財政部函文、云象
    公司變更登記表影本、云象公司董事、股東名單一份、九十
    年五月二十日、九十年十月二十二日股東同意書各一份在卷
    可稽，足認被告前揭自白與事實相符，堪予採信。本案事證
    明確，被告犯行已堪認定，自應依法論科。
二、新舊法比較部分：
  (一)按九十四年二月二日修正公布，九十五年七月一日施行之刑
    法第二條第一項：「行為後法律有變更者，適用行為時之法
    律。但行為後之法律有利於行為人者，適用最有利於行為人
    之法律。」之規定，係規範行為後法律變更所生新舊法律比
    較適用之準據法，其本身尚無比較新舊法之問題，於新法施
    行後，應適用新法第二條第一項之規定，為「從舊從輕」之
    比較（最高法院九十五年第八次刑事庭會議決議意旨參照）
    ；另於比較時應就罪刑有關之共犯、未遂犯、想像競合犯、
    牽連犯、連續犯、結合犯，以及累犯加重、自首減輕暨其他
    法定加減原因（如身分加減）與加減比例等一切情形，綜其
    全部罪刑之結果而為比較；且就比較之結果，須為整體之適
    用，不能割裂分別適用各該有利於行為人之法律，此即法律
    變更之比較適用所應遵守之「罪刑綜合比較原則」及「擇用
    整體性原則」（參照最高法院二十四年上字第四六三四號判
    例、同院二十七年上字第二六一五號判例，及最高法院九十
    五年第八次刑事庭會議決議）。
  (二)次按被告行為時之刑法第五十六條規定：「連續數行為而犯
    同一之罪名者，以一罪論。但得加重其刑至二分之一。」又
    按刑法第五十五條後段規定：「犯一罪而其方法或結果之行
    為犯他罪名，從一重處斷。」惟現行刑法已刪除前開關於連
    續犯、牽連犯之規定，被告行使偽造私文書、使公務員登載
    不實等犯行，應按其具體情形分論併罰，是比較修正前、後
    刑法之規定，以適用被告行為時之刑法論以連續犯、牽連犯
    之規定，較有利於被告。
  (三)修正前刑法第四十一條第一項前段係規定：「犯最重本刑為
    五年以下有期徒刑以下之刑之罪，而受六個月以下有期徒刑
    或拘役之宣告，因身體、教育、職業、家庭之關係或其他正
    當事由，執行顯有困難者，得以一元以上三元以下折算一日
    ，易科罰金。」，又被告行為時之易科罰金折算標準，修正
    前罰金罰鍰提高標準條例第二條（現已刪除）係規定就其原
    定數額提高為一百倍折算一日，則本件被告行為時之易科罰
    金折算標準，應以銀元三百元折算一日，經折算為新臺幣後
    ，應以新臺幣九百元折算為一日；惟修正後則規定：「犯最
    重本刑為五年以下有期徒刑以下之刑之罪，而受六個月以下
    有期徒刑或拘役之宣告者，得以新臺幣一千元、二千元或三
    千元折算一日，易科罰金。」是修正後之規定較有利於被告
    。綜上，經整體比較全部罪刑之結果，以修正前之刑法規定
    ，較有利於被告，是依現行刑法第二條第一項前段規定，自
    應一體適用被告行為時之法律即修正前之刑法規定。
三、核被告所為，分別係犯刑法第第二百十六條、第二百十條之
    行使偽造私文書罪、第二百十四條之使公務員登載不實罪。
    被告偽造印章，進而偽造印文之階段行為，應為偽造私文書
    之行為所吸收，偽造私文書之低度行為，應為行使偽造私文
    書之高度行為所吸收，均不另論罪；又其先後多次行使偽造
    私文書、使公務員登載不實犯行分別為時間緊接，所犯各為
    構成要件相同之罪，顯均係基於概括犯意為之，均依修正前
    刑法連續犯規定論以一罪。被告所犯上開連續行使偽造私文
    書、連續使公務員登載不實文書之二罪間，有方法、結果之
    牽連關係，應依修正前刑法第五十五條之規定，從一重之連
    續行使偽造私文書罪論處。被告委由不知情之代辦業者郭穎
    越為上開犯行，為間接正犯。爰審酌被告曾於八十七年間，
    因違反銀行法案件，經臺灣臺北地方法院判處有期徒刑三年
    六月，嗣經上訴駁回確定，同年，又因犯背信罪，經判處有
    期徒刑一年十月，減為有期徒刑十一月確定，其上開二有期
    徒刑，嗣經裁定定應執行刑有期徒刑四年三月確定，經付執
    行，八十九年七月二十六日縮刑假釋出監，九十二年二月四
    日因假釋期間屆滿執行完畢之事實，有臺灣高等法院被告前
    案紀錄表在卷可稽，被告甫經假釋，未思受有寬典而改過自
    新，竟再次犯罪，對他人造成嚴重危害，應予非難，兼衡其
    犯罪之動機、目的、手段、所生之損害及犯後一度否認犯行
    ，於本院審理時終知事證明確，未再多為無謂辯解而坦承犯
    行之態度等一切情狀，量處如主文所示之刑，以示警懲。又
    被告之犯罪時間於九十六年四月二十四日之前，合於中華民
    國九十六年罪犯減刑條例之減刑條件，應減其宣告刑二分之
    一如主文所示，並諭知如易科罰金之折算標準。
四、至偽造之甲○○、丙○○、己○○、戊○○、王承祥印章各
    一枚，係由郭穎越代刻，被告並未經手，應係由取得云象公
    司經營之人取走或自行銷燬，業據被告供明在卷，檢察官亦
    未舉出積極證據足資認定各該印章尚存在，爰不為沒收之諭
    知；另如附表所示文書，於行使後均已非被告所有，然其上
    各偽造印文，不問屬於被告與否，應依刑法第二百十九條之
    規定諭知沒收。
據上論斷，應依刑事訴訟法第273 條之1 第1 項、第299 條第1
項前段，刑法第2 條第1 項前段、刑法第216 條、第214 條、第
210 條、第219 條，修正前第56條、修正前第55條後段，罰金罰
鍰提高標準條例第1 條前段、修正前第2 條，中華民國九十六年
罪犯減刑條例第2 條第1 項第3 款、第7 條、第9 條，判決如主
文。
本案經檢察官靳開聖到庭執行職務。
中　　華　　民　　國　　96　　年　　12　　月　　21　　日
                  刑事第三庭    法　官  王偉光
以上正本證明與原本無異
如不服本判決應於送達後十日內附理由向本院提出上訴狀
                              書記官　陳怡君
中　　華　　民　　國　　96　　年　　12　　月　　21　　日
附錄本案所犯法條全文：
中華民國刑法第二百一十六條
行使第二百一十條至第二百一十五條之文書者，依偽造、變造文
書或登載不實事項或使登載不實事項之規定處斷。
中華民國刑法第二百一十條
偽造、變造私文書，足以生損害於公眾或他人者，處五年以下有
期徒刑。
中華民國刑法第二百一十四條
(使公務員登載不實罪)
明知為不實之事項，而使公務員登載於職務上所掌之公文書，足
以生損害
於公眾或他人者，處三年以下有期徒刑、拘役或五百元以下罰金
。
 附表
┌──┬───────────┬──────────────┐
│編號│    文件名稱          │偽造印文個數                │
├──┼───────────┼──────────────┤
│    │90年5月20日股東同意書 │「甲○○」、「丙○○」      │
│ 1  │                      │、「己○○」、「戊○○」印文│
│    │                      │」各一枚                    │
├──┼───────────┼──────────────┤
│    │依編號一股東同意書所變│「甲○○」、「丙○○」、「黃│
│ 2  │更之公司章程          │銘偉」、「戊○○」印文      │
│    │                      │各一枚                      │
├──┼───────────┼──────────────┤
│    │90年10月22日股東同意書│「甲○○」、「丙○○」、「黃│
│ 3  │                      │銘偉」、「戊○○」印文各一枚│
│    │                      │                            │
├──┼───────────┼──────────────┤
│    │依編號三之股東同意書所│「甲○○」、「丙○○」、「黃│
│ 4  │變更之公司章程        │銘偉」、「戊○○」印文各一枚│
│    │                      │                            │
└──┴───────────┴──────────────┘
